臺灣板橋地方法院刑事判決　　　　　　　　　　　　　九十三年度交易字第一四號
　　公　訴　人　臺灣板橋地方法院檢察署檢察官仲股
　　被　　　告　丙○○
　　　　　　　　甲○○
右列被告因過失傷害案件，經檢察官提起公訴（九十二年度偵字第九六七四號），本
院判決如左：
    主  文
丙○○因過失傷害人致重傷，處有期徒刑捌月。
甲○○無罪。
    事  實
一、丙○○於民國九十一年十一月三日凌晨四時二十分許，與友人及同事於ＫＴＶ飲
    酒後（公共危險部分未據起訴），明知其酒後已不能安全駕駛動力交通工具，竟
    仍騎乘ＪＣ３─六九八號機車搭載同事李明蕙，沿臺北縣板橋市○○路往大漢橋
    方向行駛返家。於行經文化路與民生路口時，原應注意汽車行駛時，駕駛人應注
    意車前狀況，並隨時採取必要之安全措施；汽車行駛至交岔路口，應遵守燈光號
    誌之指示，而車輛面對圓形紅燈表示禁止通行，不得超越停止線或進入路口，且
    依當時天候陰、光線為晨光、視距良好，路面為市區○○道路○路面乾燥、無缺
    陷或障礙物，並無不能注意之情事，詎其竟疏未注意，貿然以高速闖越紅燈號誌
    通過該路口，適有甲○○駕駛車號ＥＢ─二三○七號自用小貨車，沿臺北縣板橋
    市○○路往板橋市區方向行駛而通過該路段時，遭丙○○劇烈撞擊，兩車均因而
    翻倒在地，致李明蕙受有缺氧性腦病變、右腓骨脛骨骨折、臉骨骨折、骨盆骨折
    、臉部頸部多處撕裂傷，並經判定為極重度多重障礙之重傷害，甲○○則受有頭
    頂部及右膝擦傷之傷害。
二、案經李明蕙之母乙○○代李明蕙告訴及甲○○訴由臺北縣政府警察局海山分局報
    告臺灣板橋地方法院檢察署檢察官偵查起訴。
    理  由
壹、有罪部分：
一、訊據被告丙○○對於右揭犯罪事實坦承不諱，與告訴人甲○○、指定代行告訴人
    乙○○指訴之情節、證人即在場目擊之丁○○證述之情節互核相符，並有道路交
    通事故調查報告表二紙、現場照片二十五紙、被告丙○○亞東紀念醫院病歷（含
    血液酒精濃度檢驗結果：被告丙○○於案發後經送亞東紀念醫院急救時，血液中
    酒精濃度為二三七ｍｌ／ｄｌ）在卷可稽。又被害人李明蕙、告訴人甲○○確因
    本件車禍受傷，亦有被害人李明蕙長庚紀念醫院診斷書、殘障鑑定報告、殘障手
    冊影本、告訴人甲○○中英醫院診斷證明書在卷可稽。按汽車行駛時，駕駛人應
    注意車前狀況，並隨時採取必要之安全措施；汽車行駛至交岔路口，應遵守燈光
    號誌之指示，道路交通安全規則第九十四條第三項、第一百零二條第一項第一款
    分別定有明文。被告於上開時地駕駛上開自用小客貨車，應注意遵守上開規定，
    且按當時情形，並無不能注意之情事，竟疏未注意而肇事，致被害人李明蕙、甲○○受傷，為有過失。又本件經送臺灣省臺北縣區車輛行車事故鑑定委員會鑑定
    結果，認為被告丙○○酒後駕駛普通重機車，闖紅燈，為肇事原因、甲○○駕駛
    自小貨車，無肇事因素，有該委員會九十二年八月二十二日北鑑字第九二一○三
    六號鑑定意見書可佐，再經本院依職權送交臺灣省車輛行車事故覆議鑑定委員會
    鑑定結果，亦持相同見解，認為丙○○酒後駕駛重機車，行經行車號誌交岔路口
    ，未依號誌指示行駛，為肇事原因、甲○○無肇事因素。有該委員會九十三年五
    月三十一日府覆議字第九三一○三三三號函在卷可稽，益證被告丙○○確有過失
    ，且被告丙○○之過失與被害人之受傷間，復有相當因果關係。是依前述，足認
    被告丙○○之自白與事實相符，堪予採信，本件事證明確，被告丙○○犯行已堪
    認定，自應依法論科。
二、核被告丙○○所為，就告訴人甲○○部分，係犯刑法第二百八十五條第一項前段
    之過失傷害罪；就被害人李明蕙部分，係犯同法第二百八十五條第一項後段之過
    失致重傷害罪。公訴意旨認為被告丙○○就被害人李明蕙部分亦係犯同法第二百
    八十五條第一項前段之過失傷害罪，容有誤解，惟起訴事實相同，爰依法變更起
    訴法條。又被告丙○○以一行為致被害人李明蕙受重傷害、告訴人甲○○受傷，
    為想像競合犯，應從一重過失致重傷害罪處斷。又其係酒醉駕車因而致人受傷，
    應依道路交通管理處罰條例第八十六條第一項規定加重其刑。爰審酌被告丙○○
    明知酒精成分對人之意識能力具有不良影響，酒後駕車對一般往來之公眾及駕駛
    人本身皆具有高度之危險性，既漠視自身安危，尤枉顧公眾安全，於服用酒類，
    已處於不能安全駕駛動力交通工具之狀態仍駕駛車輛並搭載同事李明蕙，竟未考
    量他人安全，不遵守紅燈號誌，高速闖越路口，致與告訴人甲○○發生嚴重交通
    事故，車毀人傷、李明蕙更因此重殘，造成被害人及其家屬終身痛苦及遺憾，過
    失情節重大，不容輕縱，兼衡其犯後雖見避重就輕之情，然終知事證明確，未多
    為無謂辯解而坦認犯行，及其智識程度等一切情狀，本院認為檢察官求處有期徒
    刑拾月，似有過重，應量處如主文所示之刑，以示警懲。
三、被告丙○○於酒後已不能安全駕駛動力交通工具而駕駛之公共危險犯行，業經其
    坦承不諱，然未據公訴意旨起訴，且與本件前揭論罪科刑部分並無裁判上一罪關
    係，本院無從審酌，應由檢察官另行偵查，附此敘明。
貳、無罪部分：
一、公訴意旨另以：被告甲○○於民國九十一年十一月三日凌晨四時二十分許，駕駛
    車號ＥＢ─二三○七號自用小貨車，沿臺北縣板橋市○○路往板橋市區方向行駛
    ，行經文化路與民生路口時，應注意遵守上開路段之速限為時速四十公里，並應
    注意車前狀況，隨時採取必要安全措施，而當時天候、視距良好，路面為平坦柏
    油道路、並無缺陷或障礙物，依被告甲○○之智識能力，並無不能注意之情事，
    詎其竟疏未注意，貿然以時速四十五公里之速度超速行駛，且未注意車前狀況，
    適有被告丙○○騎乘ＪＣ３─六九八號機車搭載被害人李明蕙，沿臺北縣板橋市
    ○○路往大漢橋方向行駛，行經上開交叉路口，亦未注意遵守路口號誌，闖紅燈
    行駛，致撞及甲○○前開小貨車，致被告丙○○受傷（此部分未據告訴）、被害
    人李明蕙受有缺氧性腦病變、右腓骨脛骨骨折、臉骨骨折、骨盆骨折、臉部頸部
    多處撕裂傷害，至今未恢復正常智力。因認被告甲○○所為，係犯刑法第二百八
    十四條第一項前段之過失傷害罪嫌云云。
二、按犯罪事實應依證據認定之，無證據不得推定其犯罪事實。且檢察官就被告犯罪
    事實，應負舉證責任，並指出證明之方法。又不能證明被告犯罪者，應諭知無罪
    之判決，刑事訴訟法第一百五十四條第二項、第一百六十一條第一項、第三百零
    一條第一項分別定有明文。所謂證據，係指足以認定被告確有犯罪行為之積極證
    據而言，該項證據自須適合於被告犯罪事實之認定，始得採為斷罪資料。苟積極
    證據不足為不利於被告事實之認定時，即應為有利於被告之認定，更不必有何有
    利之證據（參照最高法院二十九年上字第三一０五號、三十年上字第八一六號判
    例），又事實之認定，應憑證據，如未能發現相當證據，或證據不足以證明，自
    不能以推測或擬制之方法，以為裁判基礎（參照最高法院四十年臺上字第八六號
    判例），且為刑事訴訟法上證明之資料，無論其為直接證據或間接證據，均須達
    於通常一般之人均不致於有所懷疑，而得確信其為真實之程度，始得據為有罪之
    認定，若其關於被告是否犯罪之證明未能達此程度，而有合理性懷疑之存在，致
    使無從形成有罪之確信，根據「罪證有疑，利於被告」之證據法則，即不得遽為
    不利於被告之認定（參照最高法院七十六年臺上字第四九八六號判例）。
三、公訴意旨認為被告甲○○有前揭犯行，無非以：依現場位置圖所顯示在案發地點
    有被告甲○○所駕駛車輛留下之煞車痕跡，且其車輛於事發後亦已向左翻轉並向
    前滑行，依物體慣性可知，其顯然於發生撞及前有向右閃避，及緊急煞車之情事
    ，以致於車輛向左翻轉，且依上述翻轉並於路面滑行之情形可知，其當時之車速
    非慢，否則無法造成此種情況，參照其自承當時其看到該路口一直是綠燈，且其
    前方並無其他車輛，是其當時行車速度應有超過時速五十公里之情形，並其於警
    詢時曾自承當時視線不佳，如此則其於行經該處路口時，亦未減速慢行，應有過
    失之情形，因認被告甲○○之過失犯行應堪認定，為其論據。然訊據被告甲○○
    堅決否認有何過失犯行，辯稱：「我當時從華江橋下來經文化路向板橋方向前進
    ，到達文化路與民生路交叉口時，當時是綠燈，行人號誌部分的小綠人正在行走
    ，而且秒數還有三十秒以上，我當時有看到，因為我認為時間充裕，所以就繼續
    行進，走到民生路路寬三分之二，還沒有到達中間的安全島，我聽到機械的聲音
    ，就是機車在走的聲音，聲音就在我的旁邊，我就看到有影子，從我左側過來，
    我當時有準備要踩煞車，但是來不及，那個影子就衝撞過來，我當時也不知道那
    是什麼東西，後來我的車頭的左前方就被撞擊了，大約是撞在我車頭加裝的保險
    桿的地方，車子就因為這次的撞擊翻過去了，最後是左側朝下側翻在在路上，我
    記得當時車子有因撞擊而向側面轉動過，最後倒在地上，駕駛座在下面，後來我
    是自己爬出來的。我爬出來的時候，看到機車在旁邊的安全島那邊‧‧‧，我當
    時爬出來的時候我有看到兩名傷者，一位在我貨車的後面，一位在機車旁邊，在
    機車旁邊就是在庭上的丙○○‧‧‧，當時因為事情發生的太快了，所以我並不
    知道當時的情況，我當時看到他們的時候，他們在我左方距離大約一公尺。我是
    在民生路的黃網線區內約三分之二處撞到，就是出黃網線的地方，他們從左側過
    來我看不到。我當時是在最內側的車道，撞擊點就是在警察所畫現場草圖所記載
    撞擊點的位置沒錯」（九十三年二月九日準備程序筆錄），「我都保持時速四十
    幾公里，‧‧‧我的車速最快四十五（公里），沒有再快了」（九十三年六月二
    十九日審判筆錄）等語。經查：
  (1)公訴意旨所舉為起訴依據之被告二人供詞、道路交通事故調查報告表、現場照片
    二十五紙、被害人李明蕙長庚紀念醫院診斷書、均僅足以證明被告甲○○與被告
    丙○○有於案發時、地發生車禍之事實，既未經任何論述為佐，尚無從據以認定
    被告甲○○具有過失；至所舉臺灣省臺北縣區車輛行車事故鑑定委員會鑑定結果
    ，則認為被告甲○○駕駛自小貨車並無肇事因素，亦如前述。所指被告甲○○以
    時速四十五公里之速度超速行駛乙節，經本院依職權就文化路二段往板橋方向之
    行車速限函詢臺北縣政府海山分局，則覆稱該路段速限為時速五十公里，有該局
    覆函在卷可稽，是公訴意旨所稱被告甲○○超速行駛乙節，亦屬無據。至公訴意
    旨所舉證人丁○○於偵查中僅證稱：「當時看到一部機車行駛民生路車速很快從
    我前方經過，一下子他就撞到一部小貨車」（偵查卷第七十四頁背面），亦未敘
    及被告甲○○之過失情節，起訴書所舉被告甲○○犯罪之證據，仍屬不足。至公
    訴檢察官所稱依被告甲○○所駕駛車輛留下之煞車痕跡及向左翻轉等情節，研判
    被告甲○○行車速度應有超過時速五十公里乙節，並未據公訴檢察官提出被告甲○○之車重、車速與煞車痕長度相對性之任何論據，又所指小貨車翻轉乙節，亦
    未舉出所稱物體慣性之推論依據，或足以排除係受到被告丙○○機車高速撞擊所
    導致可能性之論據，仍屬臆測之詞。而公訴檢察官所指被告甲○○於警詢時曾自
    承當時視線不佳，如此則其於行經該處路口時，亦未減速慢行，應有過失乙節，
    不惟與起訴檢察官所指被告甲○○之過失情節為：「以時速四十五公里之速度超
    速行駛」及「未注意車前狀況」二端相異，亦未就此節說明被告甲○○有何能注
    意而不注意之過失情節，或與本件事故之發生有何因果關係，亦屬不備，均無從
    僅以此空泛推測認定被告甲○○犯罪，是檢察官前揭舉證，顯屬不足。
  (2)證人丁○○於本院審理時結證稱：「當時是凌晨三、四點左右，我是在開車，在
    文化路往臺北方向行駛，經過大漢橋下，我已經走了一半，快要過了大漢橋的下
    方，就看到一臺機車以飛快的速度從我面前的右手邊往左手邊騎過去」，「該輛
    機車在我車頭約兩公尺左右的距離，橫向通過我車頭前方」，「（當時那個路口
    ）不是很亮，但是還可以看得到機車的情形」，「因為我也會騎機車，所以我知
    道車速極快」，「以我自己騎機車的經驗來看，時速有八十、一百公里」，「（
    該機車）沒有減速，我也沒有看到或聽到該機車有煞車」。「我只知道那臺機車
    是闖紅燈，因為我直行方向是綠燈」，「那臺機車是在民生路上，我嚇了一跳，
    我只要再開快一點，就會撞到我，我就緊急採煞車，停在原地，我嘴裡自言自語
    說：你不要命了，就聽到我的正左邊砰的一聲」，「才過去就馬上聽到砰的一聲
    ，時間很短」，「我向左看，就看到剛才那臺機車和一輛貨車都倒在地上」，「
    兩車倒的位置就是警察後來處理時所畫的位置」，「我迴車到現場有看到貨車司
    機有出來，頭部好像有受傷，我有聽到貨車司機對旁邊的人說：我是綠燈我在開
    ，我怎麼被撞，我自己都不知道」等情（九十三年二月二十四日審判筆錄）。是
    依與被告甲○○同時到達本件事故路段，於被告甲○○對向行駛之證人丁○○前
    揭證詞所示，被告丙○○當時車速極快，且係瞬間由側方接近並通過證人丁○○
    前方，旋即於對向車道發生車禍，則就被告甲○○而言，被告丙○○所駕駛之機
    車係由左側闖越紅燈高速接近。依卷附調查報告表所附現場圖、照片所示，被告
    丙○○直線行駛路線確係於被告甲○○左側交會，並參諸案發當時係由向前直射
    之車頭燈、向下照射之路燈提供主要照明，視線與日間相較，顯然受限之情況下
    ，被告甲○○所辯僅見及左側旁邊一公尺處有影子快速接近，不及避開，隨即受
    到撞擊等情，並非絕無可採，尚難認定被告甲○○有何疏於注意車前狀況之過失
    行為。而本件經送請臺灣省臺北縣區車輛行車事故鑑定委員會、臺灣省車輛行車
    事故覆議鑑定委員會鑑定結果，均持相同見解，認為丙○○有前述肇事原因、甲○○則無肇事因素，業經載述如前，自無從僅以泛稱被告甲○○未注意車前狀況
    ，即認定其有過失犯行。
  (3)綜據前述，被告甲○○前揭所辯，尚非絕無可採，公訴人所舉證據，仍有未足，
    其間有合理之懷疑存在，此外復查無其他積極證據足資證明被告甲○○有何過失
    行為，自屬不能證明被告甲○○犯罪，既無從為有罪之確信，即應依法就被告甲○○為無罪之諭知。
據上論斷，應依刑事訴訟法第二百九十九條第一項前段、第三百條、第三百零一條第
一項，刑法第二百八十四條第一項後段、第五十五條，罰金罰鍰提高標準條例第一條
前段，判決如主文。
本案經檢察官戊○○到庭執行職務
中　　　華　　　民　　　國　　九十三　　年　　　七　　　月　　 十三 　　日
                                  臺灣板橋地方法院刑事第十五庭
                                      審判長法  官  王  屏  夏
                                            法  官  戴  嘉  清
                                            法  官  王  偉  光
右正本證明與原本無異。
如不服本判決，應於判決送達後十日內向本院提出上訴狀。
                                          書記官    陳  怡  君
中　　　華　　　民　　　國　　九十三　　年　　　七　　　月　　 十五 　　日
附錄本案論罪科刑法條全文：
中華民國刑法第二百八十四條
因過失傷害人者，處六月以下有期徒刑、拘役或五百元以下罰金，致重傷
者，處一年以下有期徒刑、拘役或五百元以下罰金。
從事業務之人，因業務上之過失傷害人者，處一年以下有期徒刑、拘役或
一千元以下罰金，致重傷者，處三年以下有期徒刑、拘役或二千元以下罰
金。
